臺灣臺南地方法院交通事件裁定　　　　95年度交聲字第1023號
原處分機關　交通部公路總局嘉義區監理所麻豆監理站
異議人即受
處分人　　甲○○
上列受處分人因違反道路交通管理處罰條例案件，對於交通部公
路總局嘉義區監理所麻豆監理站，民國95年11月8日所為之裁決
處分（處分案號：麻監裁罰字第裁75-M00000000號），聲明異議
，本院裁定如下：
    主  文
原處分撤銷。
王證珈汽車駕駛人，行經有燈光號誌管制之交岔路口紅燈右轉，
處罰鍰新臺幣玖佰元，並記違規點數點；又駕駛汽車有違反道
路交通管理處罰條例之行為，經交通勤務警察制止時，拒絕停車
接受稽查而逃逸，處罰鍰新臺幣參仟元，並記違規點數壹點。
    理  由
一、原處分意旨略以：異議人即受處分人王證珈（下稱異議人）
    所有之車號TF-2680號自用小客車，經人駕駛於民國95年6月
    17日上午9時38分許，行經台南縣麻豆鎮○○路與忠孝路口
    交岔路口時，因紅燈右轉，適為在該路段執勤之員警發現而
    鳴笛以指揮棒攔停，詎料該車竟拒絕停車接受稽查而掉頭逆
    向逃逸。經臺南縣警察局麻豆分局交通事故處理小組（下稱
    舉發機關）員警予以製單舉發，嗣原處分機關即交通部公路
    總局嘉義區監理所麻豆監理站，以異議人之違規事實明確，
    乃依裁決時即修正後之道路交通管理處罰條例第53條第1項
    及第60條第1項之規定，裁處異議人新臺幣共5700元等語 (
    闖紅燈部分2700元、拒絕接受稽查逃逸部分3000元)。
二、本件聲明異議意旨略以：
  (一)異議人於前揭時、地駕駛TF-2680號自小客車紅燈右轉，既
    非直線加速且人車頻繁，故車速不快，執勤員警焉有攔不住
    異議人老爺車之理？
  (二)異議人於前揭地點未聽到執勤員警鳴笛，亦未見警方以指揮
    棒指示異議人停車受檢。
  (三)舉發單位誤植異議人住址，致該舉發單遭退回。且違規時間
    距今已久，異議人就當日情形已不復記憶，異議人如有紅燈
    右轉自願受罰，不要一案兩罰。
  (四)餘如異議狀所載（見本院卷第5至7頁）。
三、按汽車駕駛人，行經有燈光號誌管制之交岔路口闖紅燈者，
    處1800元以上5400元以下罰鍰。前項紅燈右轉行為者，處60
    0元以上1800元以下罰鍰；並記違規點數3點；又汽車駕駛人
    ，駕駛汽車有違反道路交通管理處罰條例之行為，經交通勤
    務警察或依法令執行交通稽查任務人員制止時，不聽制止或
    拒絕停車接受稽查而逃逸者，除按各該條規定處罰外，處30
    00元以上6000元以下罰鍰；並記違規點數1點；汽車駕駛人
    不服指揮稽查而逃逸，當場不能製單舉發者，得對汽車所有
    人逕行舉發處罰；前開逕行舉發，應記明車輛牌照號碼、車
    型等可資辨明之資料，以汽車所有人為被通知人製單舉發，
    處罰條例第53條、第63條第1項第3款、第60條第1項、第63
    條第1項第1款及第7條之2第1項第4款前段、第4項分別定有
    明文。
四、再按行政罰法第5條規定：「行為後法律或自治條例有變更
    者，適用行政機關最初裁處時之法律或自治條例。但裁處前
    之法律或自治條例有利於受處罰者，適用最有利於受處罰者
    之規定。」（本法業經總統於94年2月5日，以華總一義字第
    09400016841號令公布，並自95年2月5日開始施行），顯見
    行政罰法係採「從新從輕」原則，亦即違反行政法之義務之
    行為後，如法律或自治條例有變更，則行政裁處之法律適用
    ，原則上從新法即裁處時之法律，例外始從對被告較有利之
    舊法即行為時法。而本件違規行為後，道路交通管理處罰條
    例於94年12月28日修正公布，並於95年7月1日起施行，就有
    關闖越紅燈之違規行為，修正後該條例第53條規定，係將修
    正前該條例第53條：「汽車駕駛人，行經有燈光號誌管制之
    交岔路口闖紅燈者，處1800元以上5400元以下罰鍰。」之規
    定，移列為同條第1項，並增訂第2項：「前項紅燈右轉行為
    者，處600元以上1800元以下罰鍰。」之規定，亦即紅燈右
    轉行為在新法修正施行後，已成為獨立之違規行為，而非同
    條第1項所規定之闖紅燈行為。因此汽車駕駛人行經有燈光
    號誌管制之交岔路口紅燈右轉行為者，比較修正前該條例第
    53條及修正後該條例第53條第2項規定之法定罰鍰，以修正
    後該條例第53條第2項規定，有利於汽車駕駛人，而汽車駕
    駛人有第53條所列情形者，除依原條款處罰鍰外，無論依修
    正前或修正後同條例第63條第1項第3款規定，均係記違規點
    數3點，亦無不同。另關於違反處罰條例行為，拒絕停車接
    受稽查而逃逸，經比較修正前後該條例第60條、第63條規定
    ，受處分人行為時之法律即修正前之規定並無較有利於受處
    分人之情事。準此，揆諸前揭規定與說明，本件應適用裁處
    時即修正後之法律處罰，附此敘明。
五、本院審酌：
  (一)異議人駕駛車號TF-2680號自小客車，經舉發機關，以95 年
    6月17日上午9時38分許，行經臺南縣麻豆鎮○○路與忠孝路
    路口時，有紅燈右轉、經警鳴笛，以指揮棒指揮，示意
    停車受檢，不服拒檢加速往北（下營）方向逃逸之違規事由
    予以製單舉發。後再經原處分機關，以異議人之違規事實明
    確，乃依處罰條例第53條第1項、第60條第1項之規定，裁處
    異議人共5700元乙節，有：
    原處分機關麻監裁罰字第裁75-M00000000號裁決書。
    舉發機關南縣警交字第M00000000號舉發違反道路交通管
      理事件通知單。
    等件為證，且為異議人所不否認，此部分事實當可認定。
  (二)證人即舉發本件違規之舉發機關小隊長鄭明財於本院調查時
    結證稱：「本件是我舉發的，舉發情形，我當時在文昌路往
    北方向，（庭呈現場圖1份，附卷。）異議人於忠孝路由東
    往西方向行駛，右轉往北，異議人紅燈右轉，我拿出指揮棒
    ，鳴笛，請他停車受檢，但異議人沒有停車。」、「日間光
    線良好，指揮棒沒有在亮。異議人沒有停車，從我身邊過去
    」、「就在我前面1公尺左右的距離，不可能看錯。」、「
    只有我1人執勤，我在執行8點到10點交整勤務」等語（見本
    院卷第23、24頁)，核與證人鄭明財95年6月17日10時執勤完
    畢返回派出所後，即行填載工作記錄簿略謂：於09時38分、
    一部由忠孝路紅燈右轉文昌路之TF-2680號自小客車，經警
    鳴笛以指揮棒指揮，示意停車受檢，不服，拒檢，加速往北
    方向（文昌路）逃逸等情大致相符，亦有台南縣警察局麻豆
    分局交通事故處理小組第5組95年6月17日員警工作紀錄簿1
    紙附卷可稽（見本院卷第28頁）。
  (三)再本件製單之小隊長鄭明財為依法執行勤務，與異議人毫無
    怨懟，衡情當無自陷偽證罪而構詞誣賴異議人之理，復查無
    積極證據足以證明證人上開證述係屬虛偽，且交通警察製單
    舉發違反道路交通管理處罰條例所列之違規事實，本質上為
    行政處分，係公務員基於職務上之權力，依法就特定之具體
    事件所為之具公法上效果之單方面行政行為，基於公務員為
    公法上行為具有公信力之原則，該行政行為當可被推定為真
    正，其據以依法處分之事實認定亦為正確無誤。本此公信原
    則，乃立法者賦予行政機關制定違反道路交通事件統一裁罰
    標準及處理細則，使執勤警員得當機處分以達其維護交通秩
    序、安全之行政目的。再按執行交通勤務警察依法律規定製
    單舉發違反道路交通管理處罰條例所列之違規事實，並由公
    路主管機關加以處罰，即係行政處分，受處分人不服公路主
    管機關所為之處罰，依道路交通管理處罰條例第87條之規定
    向管轄地方法院聲明異議，自屬行政救濟程序，其舉證責任
    分配，應採民事訴訟上舉證責任分配原則，87年10月28日修
    正公布之行政訴訟法第136條同揭此旨，而明文規定準用民
    事訴訟法第277條舉證責任分配之原則。是此，異議人雖坦
    承紅燈右轉，卻辯稱未見警方鳴笛，以指揮棒攔停云云，惟
    異議人違規當時為上午9時許，係日間而光線良好，且證人
    鄭明財指揮攔停位置距離異議人亦僅1公尺，是異議人視距
    應不致遭遮蔽而不見員警攔停，況異議人就其並無拒絕停車
    接受稽查而逃逸乙節，亦未提出確實事證以供本院調查，是
    其所辯尚非可信，本院亦查無任何證據足資證明執勤員警有
    捏造事實違法取締之情事存在，則執勤警員本其維護交通秩
    序、安全職責所為之舉發，自應受到合法、正確之推定。
  (四)按車輛面對圓形紅燈時仍逕予穿越路口至銜接路段，含左轉
    、直行、迴轉及右轉（依箭頭綠燈允許行駛者除外）即視為
    闖紅燈之行為，業經主管機關交通部82年4月22日以交路（
    82）字第0098011號函示在案。是舉發當時異議人遵行方向
    之燈號既係紅燈，其仍紅燈右轉，自屬違規闖紅燈無訛，故
    裁決書舉發違規事實欄記載異議人「駕車行經有燈光號誌管
    制之交岔路口闖紅燈」乙節並無違誤，然異議人上開違規行
    為，應依最有利於異議人之修正後處罰條例第53條第2項、
    第63條第1項第3款規定予以裁罰，已如前述，原處分機關仍
    依處罰條例第53條第1項之規定予以裁罰，即有未當，異議
    人此部分之異議為有理由。
  (五)承上，異議人於前揭時、地駕駛TF-2680號自小客車，行經
    有燈光管制之交岔路口時紅燈右轉，又經交通勤務警員制止
    時拒絕停車接受稽查而逃逸，故其有「紅燈右轉」及「拒絕
    停車接受稽查而逃逸」兩次違規事實明確，且二者處罰目的
    不僅有異，且各自法律效果亦截然不同，故本件裁決處分尚
    無「一事二罰」之情形，附此敘明。
  (六)然前開台南縣警察局南縣警交字第M00000000號舉發違反道
    路交通管理事件通知單1份，經舉發單位依誤載之車主地址
    （臺南縣麻豆鎮○○里○○路39-2號）郵寄送予異議人，後
    因查無此地址遭郵政機關予以退回等情，有遭退回之舉發通
    知單掛號郵件、臺南縣警察局麻豆分局95年10月30日南縣麻
    警五字第0950014534號函及台南縣警察局麻豆分局送達證書
    各1份在卷足憑，原處分機關亦就此部分查明，並處以最低
    額裁罰，併此敘明。
六、綜上所述，異議人關於闖紅燈部分異議為有理由，又異議人
    前揭違反處罰條例第53條及第60條第1項規定之行為，依同
    條例第63條第1項第3款及第1款規定，除處罰鍰外，並應分
    別記違規點數3點及1點，然原處分機關卻漏未對異議人記點
    ，亦有未洽，原處分既有上述瑕疵，自亦無可維持，故應由
    本院裁定將原處分撤銷，適用處罰條例第53條第2項、第63
    條第1項第3款、第60條第1項及第63條第1項第1款之規定，
    並參酌違反道路交通管理事件統一裁罰基準表之規定，裁定
    如主文所示之諭知，以資適法。
七、據上論斷，應依道路交通案件處理辦法第20條，裁定如主文
    。
中　　華　　民　　國　　96　　年　　5 　　月　　17　　日
　　　　　　　　　　　　　交通法庭法　官　蔡直青
以上正本證明與原本無異
如不服本裁定應於送達後5日內向本院提出抗告狀（應附繕本）
。
         　　　　　　　　　　　　　書記官　劉鴻瑛
中　　華　　民　　國　　96　　年　　5 　　月　　18　　日
